臺灣高等法院刑事判決　　　　　　　　94年度上訴字第2917號
上　訴　人　台灣新竹地方法院檢察署檢察官
被　　　告　甲○○
上列上訴人因被告違反毒品危害防制案件，不服台灣新竹地方法
院94年度訴字第36號，中華民國94年6月24日第一審判決（起訴
案號：台灣新竹地方法院檢察署93年度毒偵字第1340號；併辦案
號：台灣新竹地方法院檢察署94年度發查毒偵字第12號、94年度
毒偵字第2141號、94年度毒偵字第1923號、94年度偵字第1906號
、94年度毒偵字第2190號），提起上訴，本院判決如下：
    主  文
原判決撤銷。
甲○○連續施用第一級毒品，累犯，處有期徒刑壹年陸月。
扣案之海洛因貳拾柒包（合計淨重壹點伍肆公克，空包裝重伍點
肆玖公克）、拾包（合計毛重柒點參公克）均沒收銷燬之；注射
針筒伍支均沒收。
    事  實
一、甲○○曾於民國（下同）七十年、七十四年間因違反麻醉藥
    品管理條例、煙毒案件，分別經原審及本院判處有期徒刑五
    月及有期徒刑十五年，經減刑後，定應執行刑為有期徒刑九
    年四月確定，於八十年一月十日縮短刑期假釋出監；復於假
    釋期間即八十二年因犯煙毒案件，經原審法院判處有期徒刑
    三年六月確定，上開假釋並經撤銷，另執行殘刑有期徒刑三
    年四月二十三日，於八十四年五月十八日縮短刑期假釋出監
    ；又於假釋期間即八十五年間因違反麻醉藥品管理條例案件
    ，經本院判處有期徒刑七月，前開第二次假釋並遭撤銷，應
    執行殘刑有期徒刑四年四月十九日，於八十八年六月二十四
    日縮短刑期假釋出監。再於八十九年間因施用毒品，經撤銷
    第三次假釋，應執行殘刑有期徒刑一年八月二十二日，於八
    十九年十一月一日入監執行，九十一年六月二十九日縮短刑
    期執行完畢；復於八十九年間因施用毒品案件，經原審裁定
    觀察勒戒後，認有繼續施用毒品傾向，經裁定令入戒治處所
    施以強制戒治，嗣強制戒治處分評定為合格，無繼續戒治之
    必要，經裁定停止強制戒治付保護管束，於九十年三月二十
    四日保護管束期滿，由臺灣新竹地方法院檢察署於同年四月
    十九日，以九十年度戒毒偵字第七一號不起訴處分確定。
二、詎甲○○猶不知戒絕，明知海洛因不得施用、持有，竟仍基
    於施用第一級毒品安非他命之概括犯意，先後自（一）九十
    年三月二十四日停止強戒治付保護管束期滿後某日起迄九十
　　三年十一月四日某時止，在不詳地點，施用第一級毒品海洛
　  因一次；（二）九十三年十一月五月上午七時許起至九十四
    年三月二十六日上午七時許，在新竹市○○路九七號三樓及
    新竹市○○街一四六號後半段三樓其租屋處，以將海洛因加
    水稀釋後，持注射針筒施打雙腳血管之方式，施用第一級毒
    品海洛因多次；（三）九十四年三月二十七日某時起迄九十
    四年六月二十日某時止，在不詳地點施用第一級毒品海洛因
    一次；（四）九十四年九月十七日下午五時許，在新竹市○
    區○○路二段二００巷二號其住處，以將海洛因置入注射針
    筒加水稀釋後持注射針筒施打之方式，施用第一級毒品海洛
    因一次；（五）九十四年十月二日晚間八時三十分許，在新
    竹市東門市場頂樓樓梯間，以將海洛因加水稀釋後持注射針
    筒施打小腿血管之方式，施用第一級毒品海洛因一次；（六
    ）九十四年十月五日中午（併案意旨誤載為九十四年十月八
    日下午三時三十分許採尿時點回溯二十六小時內某時），在
    新竹市東門市場樓上，施用第一級毒品海洛因一次。（七）
    九十四年十一月十九日晚間八時許，在新竹市東門市場公廁
    內，施用第一級毒品海洛因一次。
三、嗣先後於（一）九十三年十一月五日上午九時三十分許，在
    新竹市○○街與南門街口為警查獲，並扣其所有之海洛因九
    包（合計淨重○點六一公克，空包裝重一點八一公克）；（
    二）九十三年十一月九日下午五時許，在新竹市○○路一二
    九號前為警查獲，並扣得其所有之海洛因一包（淨重○點○
    五公克，空包裝重○點一八公克）；（三）九十四年一月四
    日下午二時三十分許，同意警方進入新竹市○○街六六號「
    新南旅館」二○三號房其租屋處查訪，並當場扣得其所有之
　　海洛因二包（合計淨重○點○八公克，空包裝重○點四公克
  　）及供施用海洛因所用之注射針筒二支；（四）九十四年一
    月二十二日下午二時二十分許，在新竹市○○路四十號前為
    警查獲，並扣得其所有之海洛因五包（合計淨重○點二五公
    克，空包裝重一點○六公克）；（五）九十四年三月二十六
    日上午十時三十分許，在新竹市○○街一一一巷口為警查獲
    ，並扣得其同行友人何秋雄所有之海洛因二包、注射針筒一
    支；（六）九十四年六月二十二日上午十一時五十分許，在
    新竹市○○路與三民路口為警查獲，並扣得其所有海洛因十
    包（合計淨重○點五五公克，空包裝重二點○四公克）；（
    七）九十四年九月十七日下午八時許，在新竹市○○路一六
    五巷口為警查獲，並扣得其所有海洛因六包（合計毛重一點
    八公克）及供施用海洛因所用之注射針筒二支；（八）九十
    四年十月二日晚間八時三十分許，在新竹市東區東門市場頂
    樓樓梯間為警查獲，並扣得其所有海洛因二包（合計毛重五
    公克）及供施用海洛因所用之注射針筒一支；（九）九十四
    年十月八日零時三十分許，在新竹市東區東門市場頂樓樓梯
    間為警查獲，並扣得其所有海洛因一包（毛重○點三公克）
    。（十）九十四年十一月二十二日晚間十時十分許，在新竹
    市東門市場公廁內為警查獲，並扣得其所有海洛因一包（毛
    重○點二公克）
四、案經新竹市警察局第二分局報請臺灣新竹地方法院檢察署檢
    察官偵查起訴及同署檢察官移送併案審理。
    理  由
一、被告於本院審理時經合法傳喚，無正當理由未到庭。惟查：
    前開施用第一級毒品海洛因之事實，業據被告於警詢或偵查
    中或原審審理時坦承不諱，被告為警查獲後，經警採集尿液
    送請台灣檢驗科技股份有限公司、憲兵司令部刑事鑑識中心
    、新竹市衛生局鑑驗結果，均呈鴉片類陽性反應，有台灣檢
    驗科技股份有限公司九十四年四月二十一日、九十四年七月
    十一日、九十四年十月三日、九十四年十月十七日、九十四
    年十月二十一日濫用藥物尿液檢驗報告五紙、憲兵司令部刑
    事鑑識中心九十四年三月二日（94）安鑑字第○○四二九號
    鑑驗通知書一紙及新竹市衛生局九十三年十一月十一日衛檢
    字第一三四七六號、第一三五二八號、九十四年一月十八日
    衛檢字第六九五號、九十四年一月二十七日衛檢字第一一一
    ○號不法藥物尿液初步篩檢報告書四紙附卷可稽（見九十四
    年度核退字第一七九號卷第五頁、九十四年度交查字第一○
    一號卷第三頁、九十四年度毒偵字第一九○六號卷第十四頁
    、九十四年度毒偵字第一九二三號卷第六十二頁、九十四年
    度毒偵字第二一四一號卷第三頁、原審卷第五十頁、九十三
    年度毒偵字第一三六九號卷第四十五頁、九十三年度毒偵字
    第一三四○號卷第三十九頁、九十四年度核退毒偵字第三三
    號卷第六頁、九十四年度核退字第一一八號卷第七頁）。此
    外，復有前開海洛因二十七包（合計淨重一點五四公克，空
    包裝重五點四九公克）、十包（合計毛重七點三公克）及注
    針筒五支扣案可佐，前開事實三、（一）（二）（三）（四
    ）（六）扣案之海洛因粉末經鑑驗結果，確含海洛因成分，
    有法務部調查局九十四年一月十日調科壹字第一００００二
    二六八號、第000000000號驗定通知書、九十四年
    三月八日調科壹字第一００００二三二二號驗定通知書、九
    十四年三月二十一日調科壹字第一００００二三四九號驗定
    通知書及九十四年十月三日調科壹字第一００００二五九０
    號驗定通知書在卷為憑（見原審卷第十七頁、第三十九頁、
    九十四年度核退毒偵字第三三號卷第十三頁、九十四年度核
    退字第一一八號卷第九頁），足認被告自白與事實相符。
二、被告於原警訊固辯稱前開事實三、（九）扣案之海洛因一包
    （毛重○點三公克），不知係何人所有云云。惟查：被告於
    警詢時自承：「（警方是如何查獲？查獲何物？）是在我所
    有長壽牌香煙盒內查獲毒品海洛因毛重○點三公克。」、「
    （警方所查獲長壽牌香煙盒是何人所有？）是我所有。」（
    見九十四年度核退字第四八二號卷九十四年十月八日調查筆
    錄第二頁），而按香煙盒係被告隨身攜帶之物，該香煙盒內
    置有海洛因乙節，被告尚難諉為不知，參以被告曾多次施用
    海洛因，有如前述，足見該包海洛因係被告所有放置於香煙
    盒內無疑，被告辯稱不知該包海洛因係何人所有，乃卸責之
    詞，不足採信。
三、被告有如事實欄一、所載施用毒品前科，先後經觀察勒戒、
    強制戒治執行完畢後，由檢察官處分不起訴確定等情，有本
    院被告全國前案紀錄表在卷可按。被告於強制戒治執行完畢
    釋放後，五年內再犯本案施用毒品犯行，依毒品危害防制條
    例第二十三條第二項規定，應予論罪科刑。本件事證明確，
    被告犯行堪以認定。
四、按毒品危害防制條例於九十二年七月九日修正公布，並自九
    十三年一月九日起生效施行。查被告連續多次施用第一級毒
    品犯行，其行為終了之日係在毒品危害防制條例修正後，應
    適用修正後之毒品危害防條例之規定論處。核被告所為，係
    犯毒品危害防制條例第十條第一項之施用第一級毒品罪。其
    施用前後非法持有海洛因之低度行為，為施用之高度行為所
    吸收，不另論罪。被告先後多次施用第一級毒品海洛因犯行
    ，時間緊接，手段相若，犯罪構成要件相同，顯基於概括犯
    意反覆為之，為連續犯，應依刑法第五十六條之規定論以一
    罪，並加重其刑。查被告有如事實欄一、所示前開紀錄及執
    行情形，有本院被告全國前案紀錄表一紙在卷可稽，於五年
    內再犯有期徒刑以上之本罪，為累犯，應依刑法第四十七條
    之規定遞加重其刑。前開事實二、（一）（三）（四）（五
    ）（六）（七）部分，雖未據起訴，惟與起訴事實有連續犯
    關係，屬裁判上一罪，為起訴效力所及，本院自應併予審理
    。
五、原審因予論罪科刑，固非無見。惟查：前開事實二、（一）
    （三）（四）（五）（六）（七）部分，與起訴事實有連續
    犯關係，屬裁判上一罪，為起訴效力所及，原審未及併予審
    酌，尚有未洽。公訴人上訴意旨，執此指摘原判決不當，為
    有理由，應予撤銷改判。爰審酌被告有施用毒品前科，經觀
    察、勒戒完畢後，猶不知戒絕，再犯本件施用毒品罪，顯對
    毒品已具相當之依賴性，以及施用毒品之頻率、犯罪手段等
    一切情狀，量處如主文第二項所示之刑。扣案之第一級毒品
    海洛因二十七包（合計淨重一點五四公克，空包裝重五點四
    九公克）、十包（合計毛重七點三公克），為查獲之毒品，
    應依毒品危害防制條例第十八條第一項前段之規定宣告沒收
    並銷燬之（扣案上開毒品之包裝袋，與毒品於物理外觀上已
    附合，如強予析離至完全無殘渣留存，將耗費相當之時間、
    人力與經費，於經濟上顯無實益，依社會一般通念，該包裝
    袋已與查獲毒品已結合成為一體而無從強加析離，是以扣案
    之海洛因既屬上開條文所規定之違禁物，其外包裝袋亦應併
    予宣告沒收併銷燬之）；扣案之注射針筒五支，係被告所有
    供（非專供）其施用海洛因之工具，業據被告供明在卷，應
    依刑法第三十八條第一項第二款之規定宣告沒收。至前開事
    實三、（五）扣案之海洛因二包及注射針筒一支，均係被告
    同行友人何秋雄所有，非被告所有之物等情，業經被告供明
    在卷，與本案無關，自無庸於本案為沒收併銷燬之宣告。
六、被告經合法傳喚，無正當理由不到庭，爰不待其陳述逕行判
    決。
據上論斷，應依刑事訴訟法第三百六十九條第一項前段、第三百
六十四條、第三百七十一條、第二百九十九條第一項前段，毒品
危害防制條例第十條第一項、第十八條第一項前段、第二十三條
第二項，刑法第十一條前段、第五十六條、第四十七條、第三十
八條第一項第二款，判決如主文。
本案經檢察官賴俊雄到庭執行職務。
中　　華　　民　　國　　94　　年　　12　　月　　21　　日
　　　　　　　　　刑事第二十庭  審判長法　官  陳貽男
　　　　　　　　　　　　　　　　　　  法　官  許仕楓
　　　　　　　　　　　　　　　　　　  法　官  高明哲
以上正本證明與原本無異。
如不服本判決，應於收受送達後十日內向本院提出上訴書狀，其
未敘述上訴之理由者並得於提起上訴後十日內向本院補提理由書
（均須按他造當事人之人數附繕本）。
                                      書記官  李垂福
中　　華　　民　　國　　94　　年　　12　　月　　22　　日
附錄：本案論罪科刑法條全文
毒品危害防制條例第十條
施用第一級毒品者，處六月以上五年以下有期徒刑。
施用第二級毒品者，處三年以下有期徒刑。
